臺灣桃園地方法院刑事判決　　　　　　　 96年度易字第139號
公　訴　人　臺灣桃園地方法院檢察署檢察官
被　　　告　戊○○
選任辯護人　呂翊丞律師
上列被告因傷害案件，經檢察官提起公訴（95年度偵續字第141
號），本院判決如下︰
    主  文
戊○○無罪。
    理  由
一、公訴意旨略以：被告戊○○於民國九十四年八月三日凌晨六
    時許，騎乘於當日凌晨二、三時許向同事丙○○借得之車牌
    號碼AU九－五五六號重型機車，偕同真實姓名年籍不詳之男
    子二名及女子一名，前往桃園縣桃園市虎頭山環保公園出遊
    ，適遇被害人丁○○、乙○○與友人己○○、甲○○、賴治
    佳、張詩琦在場，被告戊○○與該二名男子竟出言挑釁，質
    問乙○○為何以眼瞄看，雙方引發口角爭執，詎被告戊○○
    竟與該二名男子共同基於犯意聯絡，持木棍毆打丁○○，使
    丁○○受有頭部外傷併全身多處挫傷、右側外傷性顱內出血
    、左側枕骨骨折、硬腦膜下腔出血、左下肢多處挫傷等傷害
    ，並因前開頭部之傷害，導致嗅能喪失之重傷害。乙○○與
    己○○、甲○○、賴治佳、張詩琦見狀則騎乘機車閃避，乙○○逃至桃園市○○路青溪公園處不慎遭攔阻，被告戊○○
    與該二名男子不由分說再持機車鐵鎖毆打乙○○，致其受有
    右唇撕裂傷、左肩鈍挫傷、左前臂鈍挫傷、牙齒斷裂二顆之
    傷害，被告戊○○等人旋騎乘機車逃逸，嗣為乙○○等人查
    知被告戊○○所騎乘機車之車牌號碼為AU九－五五六號，經
    警循線查獲。因認被告涉有刑法第二百七十七條第一項普通
    傷害罪及同條第二項後段之傷害致重傷罪（起訴意旨僅認被
    告涉有普通傷害罪嫌，惟蒞庭實行公訴之檢察官於本院審理
    時追加被告另涉犯傷害致重傷罪嫌，見本院卷第五二頁）等
    語。
二、按犯罪事實應依證據認定之，無證據不得認定犯罪事實；不
    能證明被告犯罪者，應諭知無罪之判決，刑事訴訟法第一百
    五十四條第二項、第三百零一條第一項分別定有明文。次按
    認定被告有罪之事實，應憑證據，如未能發現相當之證據，
    或證據不足以證明，自不能以推測或擬制之方法，以為裁判
    之基礎；且認定犯罪事實所憑之證據，其為訴訟上之證明，
    須達於通常一般人均不致有所懷疑，而得確信其為真實之程
    度者，始得據為有罪之認定，倘其證明尚未達到此一程度而
    有合理之懷疑存在時，尚難為有罪之認定基礎；苟積極證據
    不足以為不利於被告事實之認定，即應為有利於被告之認定
    ，更不必有何有利之證據（最高法院三十年上字第八一六號
    、四十年台上字第八六號、七十六年台上字第四九八六號判
    例參照）。
三、按被告以外之人於審判外之言詞或書面陳述，除法律有規定
    者外，不得作為證據，刑事訴訟法第一百五十九條第一項固
    定有明文。惟被告以外之人於審判外之陳述，雖不符同法第
    一百五十九條之一至之四之規定，而經當事人於審判程序同
    意作為證據，法院審酌該言詞陳述或書面陳述作成時之情況
    ，認為適當者，亦得為證據。又當事人、代理人或辯護人於
    法院調查證據時，知有第一百五十九條第一項不得為證據之
    情形，而未於言詞辯論終結前聲明異議者，視為有前項之同
    意，此亦據同法第一百五十九條之五規定甚明。查本件證人
    丁○○、乙○○、甲○○、賴治佳、張詩琦於警詢時所為之
    陳述，均屬被告以外之人在審判外之陳述而屬傳聞證據，且
    不符刑事訴訟法第一百五十九條之三之規定，惟檢察官、被
    告及辯護人就上開審判外之陳述，迄於本院言詞辯論終結前
    均未聲明異議，而本院審酌渠等於陳述作成時之情況，核無
    違法取證之瑕疵，亦認為以之作為證據為適當，依上開規定
    ，上開證人前述審判外之陳述，得為證據。至前開證人丁○○、乙○○、賴治佳、張詩琦及證人己○○於檢察官訊問時
    經具結所為之陳述，其中證人丁○○、乙○○、賴治佳、張
    詩琦等人，檢察官、被告及辯護人均未聲請傳喚，顯已捨棄
    詰問上開證人之權利，而證人己○○業於本院審理時到庭接
    受檢察官、被告及辯護人之詰問，本院參酌上開證人丁○○
    、乙○○、賴治佳、張詩琦、己○○於檢察官訊問時經具結
    所為之證述，並無顯有不可信之情況，依刑事訴訟法第一百
    五十九條之一第二項之規定，該陳述亦得為證據（最高法院
    九十五年度台上字第六一五七號判決意旨參照）。
四、公訴人認被告涉有上揭犯行，無非以證人己○○、丙○○、
    庚○○等人之證述及長庚紀念醫院出具之診斷證明書、回函
    為其所憑，惟訊據被告戊○○則堅決否認上揭犯行，辯稱：
    案發當天凌晨三時三十分許，伊從任職之桃園縣桃園市○○
    路九十九號九樓「風雲人物KTV 」下班後，就騎乘伊所有車
    號AS八－三六三號機車返回住處附近之「網前衝網咖」上網
    ，直至當日早上七時許返家就寢，根本未前往案發地點，自
    未夥同他人毆打被害人丁○○、乙○○等語。
五、經查：
（一）被害人丁○○及乙○○與友人己○○、甲○○、賴治佳、
      張詩琦等人，於九十四年八月三日凌晨六時許，騎乘機車
      前往桃園縣桃園市虎頭山環保公園欲觀賞日出，適遇在場
      不詳姓名年籍之三名男子出言挑釁，雙方引發口角爭執，
      詎該三名男子竟撿拾木棍毆打丁○○，使丁○○受有頭部
      外傷併全身多處挫傷、右側外傷性顱內出血、左側枕骨骨
      折、硬腦膜下腔出血、左下肢多處挫傷等傷害，並因前開
      頭部之傷害，導致嗅能喪失之重傷害。乙○○與己○○、
      甲○○、賴治佳、張詩琦見狀則分別騎乘機車閃避，乙○○與己○○、甲○○共乘一部機車逃至桃園市○○路青溪
      公園附近不慎遭攔阻，該三名男子遂分持機車鐵鎖或徒手
      毆打乙○○，致乙○○受有右唇撕裂傷、左肩鈍挫傷、左
      前臂鈍挫傷、牙齒斷裂二顆之傷害等情，業據證人丁○○
      、乙○○、賴治佳、張詩琦迭於警詢時證述及檢察官訊問
      時具結證述詳實（見偵卷第八至一一、一八、二二、三八
      至四○頁），並經證人己○○、甲○○於本院審理時結證
      明確（見本院九十六年七月三十一日審判筆錄），而丁○○、乙○○所受之上揭傷害，亦有長庚紀念醫院出具之診
      斷證明書三紙附卷可憑（見偵卷第一三、一四頁、本院卷
      第三四頁），丁○○並因前揭頭部外傷導致嗅能喪失，已
      達重傷害之程度，亦經長庚紀念醫院林口分院以九十六年
      五月二十五日（九六）長庚院法字第○四二九號函覆本院
      在卷（見本院卷第四六頁），此部分事實，堪以認定。
（二）證人乙○○、張詩琦、甲○○、賴治佳固於警詢時指認被
      告係於前揭時地毆打乙○○及丁○○三名姓名年籍不詳男
      子中之一人云云（見偵卷第八、一八、二○、二二頁），
      惟其等嗣於檢察官訊問時已明確結證稱：無法或不能確認
      被告是否為毆打乙○○及丁○○之人等語在卷（見偵卷第
      四○、三八、五五、三九頁），甲○○並於本院審理時亦
      具結證述：沒有看清楚上開三名男子之面貌等語（見本院
      卷第一四二頁），而丁○○則因於前揭時地遭毆打後即昏
      倒在地，故無法確定被告是否為毆打之人一節，亦據其迭
      於警詢、偵查時證述在卷（見偵卷第一○、三八頁），自
      難以此逕認被告係於前揭時地毆傷乙○○、丁○○三人中
      之一人。
（三）證人己○○雖亦於警詢時指證被告為毆傷乙○○、丁○○
      三人中之一人云云（見偵卷第二三之一頁），並於檢察官
      初次訊問時具結證稱：伊有看到被告的臉云云（見偵卷第
      三九頁），嗣於偵查中並證述：伊有看清楚被告面貌，伊
      在偵查庭看到被告就認出來了云云（見偵卷第四二頁），
      又於本院審理時初亦證稱被告就是動手毆傷丁○○及乙○○之人云云（見本院卷第一三七頁），然經本院質以其證
      詞前後矛盾之處時，始吐實具結證稱：「一開始是丁○○
      叫我們去偵查庭開庭時，丁○○在偵查庭外面問我，在虎
      頭山環保公園有動手的打人的人是來開庭的戊○○嗎？我
      回答丁○○說我不確定戊○○當天是否有在場，丁○○跟
      我說沒有關係，你就一口咬定是戊○○在場打我們，我反
      問丁○○說我如果這樣說會不會有事，丁○○說不會叫我
      不用怕，然後我就說好。」「（審判長問：事實上你能否
      確認戊○○在案發當天有無在虎頭山環保公園出現？）我
      不能確定。」等語（見本院卷第一三七、一三八頁），足
      見證人己○○係因友人丁○○告知要其一口咬定被告即為
      動手毆打之人，方於檢察官訊問及本院審理時指認被告，
      惟其事實上無法確定被告是否為於前開時地動手毆打丁○○、乙○○三人中之一人，自難以證人己○○前揭悖於真
      實之證述，即認被告涉有本件犯行。
（四）證人甲○○於本院審理時具結證述：案發後，伊送乙○○
      就醫途中，乙○○曾告訴伊有看見毆打渠及丁○○之上開
      三人所騎乘之其中一部機車之車號中有A 及九之英字字母
      及號碼，嗣後約於案發後一個星期，伊在桃園火車站附近
      ，看見一名胖胖的男子，很像是在案發時毆打乙○○及丁○○之三人中之一人，而當時該名身材胖胖之男子身旁停
      有一部車號為AU九－五五六號之機車，伊就趕快將該機車
      車號記下，並將上開車號提供警方等語（見本院卷第一四
      三至一四六頁）。事後，警方遂依據甲○○提供之機車車
      號追查，並通知該部機車所有人丙○○前往警局說明，而
      證人丙○○迭於警詢、偵審時證述：伊與被告原為桃園縣
      桃園市○○路九十九號九樓「風雲人物KTV 」之同事，案
      發當天凌晨三、四時許，被告在上開「風雲人物KTV 」向
      伊借用伊所有車號AU九－五五六號機車去網咖上網，被告
      向伊借車時，尚有同事黃劭瑋等人在場，後來被告約於同
      日上午七時許，在上開「風雲人物KTV 」將該車返還予伊
      ，事後警方稱伊所有機車，於本件案發時係前開毆打丁○○、乙○○三人所騎乘之其中一部機車，故通知伊前往警
      局製作筆錄等語（見偵卷第一二、六六、六七、七七、七
      八頁、本院九十六年五月一日審判筆錄），然證人黃劭瑋
      於本院審理時結證稱：伊並沒有親眼看見被告曾向丙○○
      借過機車，只有在閒聊時聽同事說過被告曾向丙○○借機
      車云云（見本院卷第六八頁），足見丙○○證述前開機車
      於案發當天凌晨三、四許借予被告一節，尚非無疑。縱使
      被告曾於前開時地向丙○○借用上開機車，惟該部機車是
      否即為前述毆打丁○○、乙○○之三名不詳姓名年籍男子
      所騎乘之其中一部機車，亦非無疑，蓋甲○○僅是在桃園
      火車站附近看見一名身材胖胖疑似兇嫌之男子，而該名男
      子身旁所停放車號AU九－五五六號之機車，其中車牌號碼
      雖有英文字母A 及數字九，但含有上開A 及九之機車車牌
      ，不知凡幾，故車號AU九－五五六號之機車顯然不能逕認
      為於本案中毆打丁○○、乙○○之三名男子所騎乘之其中
      一部機車。換言之，警方根據甲○○提供之機車車號，進
      而查明丙○○為所有人，但甲○○並未親眼目睹記下兇嫌
      所騎乘之機車車號，僅係依據被害人乙○○所記憶不完全
      之機車車號，輔以其在桃園火車站附近看見疑似兇嫌之人
      ，進而提供上開車號予警方，可見甲○○提供之車號係不
      確定之資料，警方再據以追查車主，要難符合真實。從而
      ，自難以證人甲○○、丙○○、黃劭瑋等人前揭證述，據
      以認定被告涉犯本案。
六、綜上所述，本件並無積極證據足資認定被告涉有上揭犯行，
    自不能以推測或擬制之方法，以為裁判之基礎，是被告辯稱
    伊並未涉犯本件犯行，堪予採信。此外，又查無其他積極事
    證足認被告涉有本件犯行，自應由本院諭知被告無罪之判決
    。
據上論斷，應依刑事訴訟法第三百零一條第一項，判決如主文。
本案經檢察官楊挺宏到庭執行職務。
中　　華　　民　　國　　96　　年　　8 　　月　　21　　日
                  刑事第八庭  審判長法　官　邱滋杉
                                    法  官  陳彥宏
                                    法  官  吳為平
以上正本證明與原本無異。
如不服本判決書應於送達後十日內向本院提出上訴狀。
                                    書記官  江惠婷
中　　華　　民　　國　　96　　年　　8 　　月　　23　　日
